【裁判字號】    99,訴緝,24
【裁判日期】    990701
【裁判案由】    違反毒品危害防制條例
【裁判全文】
臺灣臺南地方法院刑事判決              99年度訴緝字第24號
公  訴  人  臺灣臺南地方法院檢察署檢察官
被      告  甲○○
上列被告因違反毒品危害防制條例案件，經檢察官提起公訴（95
年度毒偵字第1001號），被告就被訴事實為有罪之陳述，本院合
議庭裁定由受命法官獨任進行簡式審判程序，判決如下：
    主  文
甲○○連續施用第一級毒品，累犯，處有期徒刑拾月，扣案之注
射針筒肆支、橡皮管貳條、空包裝袋壹只，均沒收；又施用第二
級毒品，累犯，處有期徒刑陸月。應執行有期徒刑壹年貳月，扣
案之注射針筒肆支、橡皮管貳條、空包裝袋壹只，均沒收。
    事實及理由
一、本件犯罪事實第三段有關被告甲○○施用第一、二級毒品犯
    行之時間、地點、方式、次數及查獲經過，應更正如下外，
    其餘引用附件起訴書之記載：
    詎甲○○仍不知悔改，於前開強制戒治執行完畢釋放後五年
    內，又基於施用第一級毒品海洛因之概括犯意，自九十五年
    三月二十二日起至同年四月十三日下午五時許，在其位於臺
    南市○○路九六巷二○號住處，以注射方式，連續施用第一
    級毒品海洛因多次。另基於施用第二級毒品甲基安非他命之
    犯意，於九十五年四月十四日中午十二時許為警採尿回溯九
    十六小時內之某時，在上址住處，以將甲基安非他命置入燈
    泡內燒烤後吸食其煙霧之方式，施用甲基安非他命一次。嗣
    於九十五年四月十三日下午六時五分許，警方持臺灣臺南地
    方法院檢察署核發之拘票，在上址逕行拘提甲○○時，獲其
    同意搜索上址住處，當場查獲甲○○所有供其施用海洛因所
    用之注射針筒四支、橡皮管二條及空包裝袋一只，並徵得甲
    ○○之同意採尿送驗結果，分呈嗎啡及甲基安非他命陽性反
    應，而查知上情。
二、證據名稱：
  (一)被告甲○○於警詢、偵查及本院審理中之自白。
  (二)長榮大學九十五年四月二十六日出具之確認報告及送驗尿液
    年籍對照表各一件（見偵查卷第一六頁及警卷第一八頁）。
  (三)扣案之注射針筒四支、橡皮管二條及空包裝袋一只。
  (四)被告有如附件犯罪事實欄第二段所示之經強制戒治執行完畢
    釋放之情，有臺灣高等法院被告前案紀錄表在卷可佐，顯見
    其係於上開強制戒治執行完畢釋放後，五年內再犯本件施用
    第一、二級毒品之罪，應依法追訴。
三、被告行為後，九十四年二月二日修正公布之刑法，已自九十
    五年七月一日起施行，而修正後刑法第二條之規定，乃係關
    於新舊法比較適用之準據法，其本身無關行為可罰性要件之
    變更，故於九十五年七月一日刑法修正施行後，如有涉及比
    較新舊法之問題，即應逕依修正後刑法第二條第一項規定，
    為「從舊從輕」之比較。又法律有變更而為新舊法之比較時
    ，應就罪刑有關之共犯、未遂犯、想像競合犯、牽連犯、連
    續犯、結合犯，以及累犯加重、自首減輕暨其他法定加減原
    因（如身分加減）與加減例等一切情形，綜其全部罪刑之結
    果而為比較（最高法院九十五年度第八次刑事庭會議決議意
    旨參照）。茲就與本案相關條文適用之新舊法比較如下：
  (一)修正前刑法第五十六條連續犯之規定，於修正後已刪除，本
    件被告多次施用第一級毒品海洛因之犯行，時間緊接，方法
    相同，觸犯構成要件相同之罪名，依修正前刑法第五十六條
    規定，應依連續犯之規定，論以一罪，如依修正後刑法，則
    應分論併罰，是以適用修正後刑法並未較有利於被告，自應
    適用修正刪除前之刑法第五十六條連續犯規定論處。
  (二)修正後刑法第四十七條、第四十九條關於累犯之規定，乃以
    出於故意再犯有期徒刑以上之罪者為限，並增訂強制工作免
    其執行或執行完畢後，五年內故意再犯有期徒刑以上之罪者
    ，以累犯論之規定（擬制累犯），且刪除「依軍法」受裁判
    者，不適用累犯之規定，以求司法與軍法一致。是以修正後
    之累犯範圍已有所減縮及擴張，當屬科刑規範事項之變更，
    即屬法律有變更，自應比較新舊法。而本件被告係故意再犯
    本案施用第一、二級毒品罪，不論依修正前後之刑法第四十
    七條規定，均應成立累犯，故適用修正後之刑法第四十七條
    並非較有利於被告。
  (三)綜合上述各條文修正前、後之比較，揆諸前揭最高法院決議
    及修正後刑法第二條第一項前段、後段規定之「從舊、從輕
    」原則，自應整體適用被告行為時之法律，即應適用修正前
    之刑法第五十六條、第四十七條等規定，予以論處。至於定
    執行刑部分，並非與罪刑成立或加減例有關，參照上開最高
    法院決議意旨，即無須綜合比較新舊法，而另行比較新舊法
    詳如後四之(二)所述。
四、論罪科刑：
  (一)核被告所為，係犯毒品危害防制條例第十條第一項之施用第
    一級毒品罪及同條例第二條之施用第二級毒品罪。其持有海
    洛因、甲基安非他命之低度行為，應分別為其施用海洛因及
    甲基安非他命之高度行為所吸收，均不另論罪。被告先後多
    次施用第一級毒品海洛因犯行，時間緊接，手法相同，所犯
    係構成要件相同之罪，顯係基於概括犯意反覆為之，為連續
    犯，應依修正前刑法第五十六條之規定，論以一罪，並加重
    其刑。又被告有如犯罪事實欄第一段所載之刑之執行紀錄，
    有臺灣高等法院被告全國前案紀錄表在卷可稽，其受有期徒
    刑執行完畢，五年以內再犯本件有期徒刑以上之施用第一、
    二級毒品二罪，均為累犯，應各依修正前刑法第四十七條、
    之規定加重其刑，其施用第一級毒品犯行，並依法遞加之。
    另被告所犯上二罪間，犯意各別，罪名互異，應分論併罰。
  (二)爰審酌海洛因及甲基安非他命戕害身心，而被告前因施用毒
    品經強制戒治及刑罰處分後，猶不思戒絕革除惡習，再為
    本件犯罪，顯未因前所受強制戒治及刑罰處分而記取教訓，
    惟其施用毒品所生危害，實以自戕身心健康為主，對於他人
    生命、身體、財產等法益，尚無明顯而重大之實害，兼衡其
    素行、智識程度、家庭經濟狀況及犯罪後坦承犯行等一切情
    狀，分別量處如主文所示之刑。又被告被判處之上開二罪之
    犯罪時間均在新法施行前，則定上開二罪之應執行刑時，仍
    有新舊法之比較適用（最高法院九十五年第八次刑事庭會議
    決議內容參照），而刑法第五十一條第五款有關宣告多數有
    期徒刑者，定其應執行刑之上限規定，由修正前之「不得逾
    二十年」提高為「不得逾三十年」，此為影響行為人刑罰之
    法律效果，自屬法律有變更，經比較新、舊法之結果，以舊
    法規定之定應執行刑之上限為二十年對行為人較為有利，故
    本件被告所處之上開二罪，應適用修正前刑法第五十一條第
    五款之規定，定其應執行之刑。另查被告上開犯罪時間雖在
    九十六年四月二十四日前，然其前經本院於九十五年八月十
    八日以九五年南院慧刑騰緝字第三八○號發布通緝，迄九十
    九年五月五日始為警緝獲，依中華民國九十六年罪犯減刑條
    例第五條規定，不得減刑，附此敘明。
  (三)扣案之注射針筒四支、橡皮管二條及空包裝袋一只（該包裝
    袋經檢驗結果，未發現有法定毒品殘留，此有法務部調查局
    九十九年六月三日調科壹字第○九九○○二三八五八○號鑑
    定書可按），均係被告所有，供其施用海洛因之工具，業據
    被告於本院審理中供陳在卷（見本院緝字卷第八一頁反面）
    ，應依刑法第三十八條第一項第二款規定宣告沒收。
五、應適用之法條：刑事訴訟法第二百九十九條第一項前段、第
    二百七十三條之一第一項、第三百十條之二、第四百五十四
    條第一項，毒品危害防制條例第十條第一項、第二項，刑法
    第二條第一項前段、第十一條前段、第三十八條第一項第二
    款、修正前刑法第五十六條、修正前刑法第四十七條、修正
    前刑法第五十一條第五款。
六、如不服本判決應於收受本判決後十日內向本院提出上訴書狀
    ，並應敘述具體理由。其未敘述上訴理由者，應於上訴期間
    屆滿後二十日內向本院補提理由書狀。
本案經檢察官乙○○到庭執行職務。
中    華    民    國    99    年    7     月    1     日
                  刑事第九庭    法  官  林欣玲
以上正本證明與原本無異。
                                書記官  鄭佩玉
中    華    民    國    99    年    7     月    1     日
附錄本案論罪科刑法條：
毒品危害防制條例第10條
施用第一級毒品者，處 6 月以上 5 年以下有期徒刑。
施用第二級毒品者，處 3 年以下有期徒刑。

司法院資訊處製作；財團法人民間司法改革基金會備份。
